臺灣彰化地方法院治安法庭裁定　　　　 96年度感更二字第1號
移
被 移送 人　己○○
選任辯護人　洪嘉鴻　律師
　　　　　　洪毓良　律師
上列被移送人因感訓案件，經移送機關於民國九十二年五月十三
日以彰警刑字第０九二００二五六０四－二號移送書移送本院審
理，本院裁定（九十二年度感裁字第二一號）後，經臺灣高等法
院臺中分院裁定撤銷發回（九十三年度感抗字第三０號），本院
更為裁定（九十三年度感更字第二號）後，再經臺灣高等法院臺
中分院裁定撤銷發回（九十四年度感抗字第七０號），本院再為
裁定（九十四年度感更一字第一號）後，臺灣高等法院臺中分院
第三次撤銷發回（九十六年度感抗字第二號），本院更為裁定如
下：
    主  文
己○○不付感訓處分。
    理  由
一、本件移送意旨略以：被移送人有下列流氓非行，足以破壞社
    會秩序及危害他人生命、身體、自由、財產，而移送審理。
（一）被移送人於民國九十一年六月二日，持被害人「甲」向其
      妻高秀麗投保之國華人壽保險單，至被害人「甲」開設之
      紅茶店，欲讓被害人「甲」簽名確認，惟被害人「甲」見
      保險單上登載之保費係年繳，遂要求更改繳費方式，由年
      繳改為季繳，而引起己○○不悅，並破口大罵，被害人「
      甲」之妻在旁稱：「那有人招保險這麼硬」，己○○隨即
      出手毆打被害人「甲」之妻，並拿起店內電扇砸傷被害人
      「甲」之妻，被害人「甲」因懼怕己○○在和美地區○○
      道勢力，在一旁不敢出聲。己○○離開後，心有未甘，又
      教唆不良分子分持棒球棍，將被害人「甲」開設紅茶店砸
      毀，被害人「甲」因害怕自己及家人再遭傷害，不敢報案
      。
（二）己○○因不滿被害人「乙」未到其開設之「小西湖ＫＴＶ
      」捧場、消費，於九十年六月九日清晨六時許，在彰化縣
      和美鎮○○路公有市場旁吃早餐時，遇見被害人「乙」亦
      在旁用餐，即順手拿起桌上之瓶子砸向被害人「乙」，致
      使被害人「乙」頭部受傷就醫，隨後並教唆四名不良分子
      分持木棍，意圖再施暴於「乙」而未遂。被害人「乙」因
      畏懼己○○之黑道勢力及本身生命安全，不敢到市場做生
      意，亦不敢報案。
（三）己○○於民國九十一年十月十一日凌晨一時許，與數名友
      人一同前往彰化縣和美鎮某小吃店吃宵夜、飲酒聊天，聚
      會結束後，於凌晨二時十分許，返回友人戊○○所經營，
      位在彰化縣和美鎮○○里○○路二一五號之「東裕金紙店
      」，見戊○○與吳高送正在店內下棋，即撥打行動電話，
      並將電話遞予吳高送，要求吳高送邀其大哥吳江溪過來，
      吳高送不從，並將行動電話撥開，己○○心生不悅，竟基
      於傷害之犯意，以拳頭毆打吳高送之頭部、臉部，並追打
      至「東裕金紙店」門外，嗣因吳高送拾起其機車腳踏板上
      之螺絲起子以供防衛，己○○始罷手，吳高送因此受有頭
      部外傷併腦挫傷、鼻挫傷、臉部撕裂傷、雙眼瘀傷等身體
      傷害。
（四）被移送人於毆打被害人吳高送時，尚有以「我身邊剛好未
      帶槍，不然就開下去」、「以後你在消防隊做義消副分隊
      長的一天你就有事情」等語恐嚇吳高送，致吳高送心生畏
      怖云云。
（五）己○○於九十一年十二月十二日凌晨某時許，在彰化縣和
      美鎮○○里○○路○段一一二號「全方位電子遊藝場」消
      費時，己○○認為店內員工丁○○對其出言不遜，立即露
      出兇神惡煞臉孔，辱罵三字經，同時揮拳毆打丁○○後腦
      一拳，正要持續毆打時，幸而該店內其他員工勸阻，丁○○始趁機逃離，事後丁○○因畏懼己○○之黑道勢力並慮
      及生命安全，而不敢報案。
（六）彰化縣和美鎮源埤里社區發展協會理事長謝錫欽報請彰化
      縣和美鎮公所移除設置在該社區內巨石景觀，然己○○因
      該巨石上刻有其妻高秀麗鎮民代表姓名，而心生不滿，竟
      於九十一年十二月二十日下午四時許，先以電話恐嚇謝錫
      欽稱：「你皮在癢，活得不耐煩了嗎？」致謝錫欽心生畏
      懼，旋將電話掛斷。己○○則惱羞成怒，即駕車至謝錫欽
      家中欲以暴力加害之，所幸謝錫即時藏匿，始逃過一劫。
      事後謝錫欽因畏懼己○○之黑道勢力，並慮及本身及家人
      生命安全，而不敢報案。
（七）己○○於九十二年一月十一日凌晨二時十五分許，前往上
      開「全方位電子遊藝場」欲把玩電子遊戲機時，因其前曾
      毆打該電子遊藝場員工而遭取消會員資格，為該遊藝場主
      任王敏權拒絕其入內消費，己○○因此心生不滿，先持店
      內之水杯一個砸向王敏權（未成傷），致該水杯因而毀壞
      ，並砸傷店內顧客施純天額頭，復以「幹你娘」等字句辱
      罵王敏權，另將店內之數位相機一台摔至地面，致該數位
      相機亦因而損壞，且對當時在場之店員丙○○恐嚇稱：「
      要放火將遊藝場燒掉」等語，以此加害生命、身體、財產
      之事恐嚇丙○○，使其心生畏懼，致生危害於安全。嗣經
      「全方位電子遊藝場」之店長乙○○報警處理，而循線獲
      悉上情。
二、按不能證明有流氓行為者，法院應裁定不付感訓處分，檢肅
    流氓條例第十三條第三項第一款定有明文；又法院受理流氓
    案件，於檢肅流氓條例未有規定事項，準用刑事訴訟法之規
    定，檢肅流氓條例第二十三條亦有明文規定。是依該條規定
    準用刑事訴訟法第一百五十四條規定，法院於認定被移送人
    有無流氓事實，即應依證據認定之，無證據不得認定其流氓
    事實，不得僅以被移送人之反證不成立，或辯解為虛偽，即
    持為認定有流氓行為之論據。而所謂足以認定流氓事實之證
    據，係指足資認定被移送人確有流氓行為之積極證據而言，
    該項證據須適合被移送人流氓行為之認定，始得採為論斷之
    依據；且認定流氓事實所憑之證據，其為訴訟上之證明，須
    達於通常一般人均不致有所懷疑，而得確信其為事實之程度
    者，始得採為有流氓行為之認定，倘其證明尚未達到此一程
    度，而有合理之懷疑存在時，根據「罪證有疑，利於被告（
    被移送人)」之證據法則，即不得遽為不利被移送人之認定
    。另按以流氓行為情節重大移送之案件，經認為情節尚非重
    大者，亦應裁定不付感訓處分，同條例第十三條第三項第二
　　款亦定有明文。
三、經查，本件移送機關所指前揭被移送人流氓非行，經本院檢
    核卷內資料，並傳喚相關證人到庭訊問後，分別論述如下：
（一）訊據被移送人矢口否認有何上開（一）移送事實部分之非
      行，並辯稱：當天係被害人「甲」打電話要伊過去，當天
      伊並沒有打被害人「甲」之妻，也沒有叫人砸店等語。然
      查此部分移送事實，雖列載移送書內，然此部分於移送機
      關報請內政部警政署複審時業經不予採認，有該署九十二
      年五月十一日警署刑檢複字第０九二０００八一七０號複
      審流氓認定書一紙卷附可憑（參該認定書附記欄內之記載
      ），是此部分既未經複審採認，自不在本院審理認定之範
      圍。
（二）本院查：關於上開移送事實（二）部分：保護證人Ａ２、
      Ａ３經本院先前傳喚均未到庭作證，以查核彼二人之證詞
      是否屬實、可採與否，且渠等於警詢中所為之證詞，係屬
      審判外之陳述，不得作為本案之證據，此外，復查無其他
      證據足資證明係被移送人所為，不能證明被移送人有此部
      分之流氓非行。
（三）被移送人於九十一年十月十一日凌晨二時許，於飲酒聚會
      結束後至其友人戊○○所經營之「東裕金紙店」與正在店
      內下棋之吳高送發生鬥毆事件，業經判刑確定，被移送人
      亦與吳高送達成和解，經本院傳證人戊○○到庭證結稱：
      「一開始是我跟吳高送在下棋，他們是有喝點酒，到了晚
      上二點多的時候，因電話上有一些問題，被告有打吳高送
      幾拳，口頭上有一些口角…過一下子吳高送就往醫院去服
      藥…」（見本院九十六年三月二十一日訊問筆錄第三頁）
      ；另一證人即當時亦在場之甲○○之則證稱：「（問：當
      天吳高送有無口氣不好？）有，兩方口氣都不好。」、「
      （問：被告與吳高送平常交情如何？）有一起打麻將，及
      喝酒，他們是朋友。」（見本院同上訊問筆錄第六頁），
      本院審酌卷內資料及證人所述，本件被移送人此部分酒後
      拉扯鬥毆事件應係屬偶發刑事普通傷害案件，被移送人及
      吳高送二人因接受行動電話誤會（見吳高送九十一年十一
      月六日警詢筆錄內容，誤以為己○○致其黑道大哥之來電
      ）致雙方發生拉扯及酒後鬥毆，應屬單純刑事普通傷害案
      件，尚難遽認為屬於檢肅流氓條例所指流氓非行。
（四）關於上開移送事實（四）部分：證人即當時一同在場之戊○○於偵查中證述：只知被移送人與被害人在爭論，至於
      講些什麼，因為忙著打電話叫救護車，並未注意，被移送
      人是否有恐嚇吳高送伊不清楚等語，則本件既查無其他證
      據足認被移送人確有恐嚇吳高送之行為，自難僅憑被害人
      之指訴遽入人於罪，況此部分亦經臺灣彰化地方法院檢察
      署以九十二年度偵字第一八九號聲請簡易判決處刑（由本
      院彰化簡易庭以九十二年度彰簡字第一一三號判決在案）
      ，認定被移送人僅涉犯刑法第二百七十七條第一項之普通
      傷害罪，此有該聲請簡易判決處刑書及刑事簡易判決書在
      卷可稽，而證人甲○○於本院亦證述：伊當時在場並沒有
      聽到被移送人說『我身邊剛好未帶槍』等語（見本院九十
      二年十月六日訊問筆錄），應認尚不能證明被移送人有此
      部分流氓非行。
（五）被移送人於九十一年十一月十二日在「全方位電子遊藝場
      」毆打丁○○一事，經證人即當時在場之甲○○證稱：「
      第一次我們在那裡聊天，我們在講話，丁○○插嘴，被告
      要阻止她，不小心揮手打到她的頭。」、「（問：被移送
      人有無罵丁○○三字經？）有，但是那是口頭禪」（見本
      院九十六年三月二十一日訊問筆錄第七頁），經檢核卷內
      卷證，被害人丁○○則證稱：「己○○和別人講話，我插
      嘴，己○○打我一拳、罵髒話。」、「（問：有無受傷？
      ）無。）、「（問：有無聽到己○○要放火燒遊藝場？）
      我沒有聽到。」（見本院九十四年十二月一日訊問筆錄第
      二至三頁），則並無移送機關所指被移送人欲連續毆打丁○○遭制止之情形，另被移送人亦於事後與被害人丁○○
      達成和解，移送機關所指被移送人行為係屬流氓非行，尚
      難遽採。
（六）再被移送人於九十一年十二月二十日下午四時許，以電話
      恐嚇謝錫欽一事，雖有秘密證人Ａ４證詞：「（問：當時
      理事長聽了這些話，心裡有無畏懼？）理事長是個老實人
      ，聽了當然會怕，他當時是因為聽到這些話，所以才把電
      話掛掉。」（見本院九十二年七月二十八日訊問筆錄第三
      頁），然秘密證人所指雖係其所見所聞，惟仍僅其個人所
      為之揣測，蓋當事人心裡是否感到恐懼，又是否因恐懼將
      電話掛斷，均非他人未予深究下所能得知，是秘密證人Ａ
      ４所述尚難遽採；經本院傳證人即被害人謝錫欽到庭證稱
      ：「（問：他要去的那一次，之前是否你知道他要來？）
      不知道。」、「（問：被移送人有無打電話給你？）打電
      話應該沒有。」、「（問：被移送人平常在庄內，平常說
      話是否比較粗？）因為是村莊小孩，說話都比較粗。」、
      「（問：被移送人平常是否有要恐嚇你？）沒有，我們平
      常都是不錯的。」、「（問：被移送人有無找你太太麻煩
      ？）沒有。」（見本院九十六年四月四日訊問筆錄第三至
      五頁），核以謝錫欽上述所言，其既不知被移送人欲往其
      住處找尋，又如何能「即時藏匿，逃過一劫」，移送機關
      所指被移送人登門尋仇等情，恐有未查之處，單憑秘密證
      人所自揣測之謝錫欽心理狀態，即指被移送人所為係檢肅
      流氓條例所屬流氓非行，尚未足採。
（七）又被移送人於九十二年一月十一日凌晨二時十五分許至「
      全方位電子遊藝場」，因上揭其毆打丁○○（黃係該遊藝
      場員工）事件，遭該遊藝場取消會員資格拒絕其入內消費
      ，而與該遊藝場主任王敏權發生爭執，被移送人乃持水杯
      砸向王敏權（未成傷），致傷及店內顧客施純天額頭，被
      移送人並出言恐嚇「要放火將遊藝場燒掉」之案件，被移
      送人固不否認有持水杯砸向王敏權之恐嚇案件，該案亦已
      判決確定；惟意外傷及施純天之事，被移送人除向施純天
      道歉，並送其至醫院就醫（見本院九十二年七月十八日訊
      問筆錄第四頁施純天所述），又被移送人並不否認向王敏
      權加害恐嚇犯行，該案件業經判決確定，經本院審酌案情
      需要及徵詢被移送人及辯護人意見，因無法查明王敏權之
      住居所及下落，故無傳喚王敏權到庭陳述之必要，故而未
      予傳喚，特此敘明。惟本件被移送人因突然知悉遭取消會
      員資格而與該遊藝場人員發生衝突，雖經判決確定在案（
      見卷附臺灣高等法院臺中分院九十二年度上易字第一八一
      三號刑事判決），然係處拘役得易科罰金之刑，且被移送
      人對於意外傷及無辜第三人亦顯有悔意並幫助其就醫，尚
      難遽予認定其符合檢肅流氓條例之流氓要件。
四、按檢肅流氓條例所稱之「流氓」，除行為人之行為該當於流
    氓之行為要件外，並須行為人之行為程度，足以破壞社會秩
    序者，始得該當為檢肅流氓條例之流氓；又本條例之流氓以
    交由地方警察機關告誡並列冊輔導為原則，得不經告誡逕於
    訊問後檢具事證移送法院審理者，以情節重大之流氓為限，
    此檢肅流氓條例第二條、第六條、第九條分別定有明文。又
    檢肅流氓條例之立法意旨，在於課予地方治安機關責任，使
    地方治安機關對於危害社會秩序之分子，以監督、輔導之方
    式矯治其頑劣性格，對於情節重大或經告誡仍屢犯不改者，
    則由地方治安機關向法院提報，由法院審酌是否有交付感訓
    處分之必要。至於審酌行為人是否有交付感訓處分之必要者
    ，則在於行為人之行為是否足以破壞社會秩序，或是否情節
    重大。而所謂「足以破壞社會秩序」、「情節重大」，須依
    具體個案中之由被移送人之客觀行為所顯現出之特質，是否
    具有不重視被害人個人特性之「不特定性」，其非行是否屬
    非突然性、非偶發犯而具有「慣常性」，其是否具有非自衛
    性之攻擊性格而具有「積極侵害性」，及其行為對於社會秩
    序之破壞是否重大等為判斷。再者，檢肅流氓條例第二條所
    稱足以破壞社會秩序，係指其行為具有不特定性、積極侵害
    「及」慣常性，對社會秩序足以破壞者而言，此檢肅流氓條
    例施行細則第四條第二項規定甚明，亦即感訓處分之執行，
    一般而言，執行均在二年以上，拘束人身自由之程度，較諸
    一般重大刑案，有過之而無不及。且依大法官會議第三八四
    號解釋之意旨可知，感訓處分以矯治「受處分人」之性格使
    其改過遷善，俾其學得一技之長，能再社會化，為刑法及保
    安處分執行法所定保安處分以外之處分，應以「特別預防」
    之需要為其要件。此與刑事處分係針對行為人之「行為」所
    為之處罰不同，是以感訓處分「特別預防」之需要，其要件
    實應涵蓋受處分人之行為具有不特定性、積極侵害及慣常性
    三個要件同時具備，否則與刑法及保安處分執行法所定保安
    處分即無不同，有一事兩罰之虞，且亦已違背檢肅流氓條例
    施行細則第四條第二項之規定。末按檢肅流氓條例第六條所
    定之情節重大，應審酌一切流氓情形，尤應注意左列事項認
    定之：一、手段與實施之程度。二、被害之人數與受害之程
    度。三、破壞社會秩序之程度。四、行為後之態度。五、有
    無逃亡或嚴重破壞社會秩序之虞。此觀檢肅流氓條例施行細
    則第五條第一項之規定可知。本件被移送人雖屢犯各類刑事
    案件，惟或因突發之誤會所致，或因酒後情緒失控、主觀上
    誤認遭他人屈辱所致，凡此尚可謂事出有因，且均已經刑事
    案件判決確定在案，並衡諸上揭認定標準，本院認其情節尚
    非屬重大，且被害人之被害程度亦屬輕微，各案件業經起訴
    或經判決確定在案，即足以矯治其對社會之危險性，尚無施
    以預防矯治其社會危險性之感訓處分之必要程度。
五、綜上所述，本件尚難認被移送人具積極侵害性、並足以嚴重
    破壞社會秩序及危害他人生命、身體、自由、財產之安全而
    屬情節重大之流氓行為，自應為不付感訓處分之裁定。
據上論斷，應依檢肅流氓條例第十三條第三項，裁定如主文。
中　　華　　民　　國　九十六　年　　五　　月　三十一　日
                        治安法庭    法  官  許旭聖
以上正本證明與原本無異。
如不服本裁定，應於裁定送達後十日內，向本院提出抗告狀（須
附繕本）。
中　　華　　民　　國　九十六　年　　五　　月　三十一　日
                                    書記官  黃幼華
